最高法院刑事判決　　　　　　一○○年度台上字第六五七七號
上　訴　人　李○○
上列上訴人因妨害自由等罪案件，不服台灣高等法院高雄分院中
華民國九十九年八月十一日第二審判決（九十九年度上訴字第九
六六號，起訴案號：台灣高雄地方法院檢察署九十八年度偵字第
一五八一八號），提起上訴，本院判決如下：
    主  文
上訴駁回。
    理  由
一、妨害自由部分：
按刑事訴訟法第三百七十七條規定，上訴於第三審法院，非以判
決違背法令為理由，不得為之。是提起第三審上訴，應以原判決
違背法令為理由，係屬法定要件。如果上訴理由書狀並未依據卷
內訴訟資料，具體指摘原判決不適用何種法則或如何適用不當，
或所指摘原判決違法情事，顯與法律規定得為第三審上訴理由之
違法情形，不相適合時，均應認其上訴為違背法律上之程式，予
以駁回。本件上訴人李○○上訴意旨略以：(一)原審審理時諭知：
證人蕭○益、蕭○道於警詢及檢察事務官詢問時之陳述與審理時
陳述不符，審酌結果，渠等於警詢及檢察事務官詢問時之陳述，
有證據能力，惟原判決仍採用蕭○益、蕭○道於第一審之證詞為
證據，自屬採證違法且理由矛盾。(二)第一審認上訴人所犯恐嚇取
財未遂與妨害自由二罪，屬一行為觸犯數罪名之想像競合犯，原
審撤銷改判，認二罪應分論併罰，且諭知較重於第一審判處之刑
度，適用法則不當，且違反不利益變更禁止原則。(三)蕭○益於第
一審所證關於當日於釣蝦場之情節，與詹○良於第一審所證不合
，依詹○良所言，足證上訴人並無妨害自由之犯行，而係蕭○益
要求上訴人不要將其扭送警局，並主動簽署協議書。第一審向○
○及○○二分局函調蕭○益之報案紀錄，據○○二分局函覆並無
在民國九十八年五月十五日、十六日受理蕭○益之報案紀錄，足
證蕭○益於第一審之證述虛偽不實。蕭○益遲至九十八年五月二
十日晚上二十時始至○○分局報案，已在上訴人同日十七時許前
往其住處要求依和解書履行之後，足證蕭○益係為卸免和解書之
義務，故意捏造遭脅迫、恐嚇簽立協議書，將上訴人羅織入罪，
以推翻和解書，其指訴別有所圖，與事實不符，難以採信。苟其
在九十八年五月十五日遭毆打、恐嚇、挾持，當時又有友人詹○
○、吳○○在場，可即時以手機或赴派出所報案，又豈會拖至上
訴人上門求償後才報案，其指訴有悖常理。(四)邵○○（姓名詳卷
）於警詢時證稱：蕭○益對其性侵害二次，事後說會負責，並要
求不要告知他人等語，對照詹○良於第一審之證言，佐之和解書
記載內容，足見蕭○益係因畏懼遭上訴人扭送警方，致其性侵害
案件東窗事發，才找來詹○良、吳○○與黃○○談判，達成上開
和解，並非上訴人有何妨害自由之犯行，否則詹○良、吳○○又
豈會簽名當見證人？(五)依上訴人於原審檢附○○○釣蝦場部落格
網頁及相片，足見該處係開放空間，客人出入有櫃台服務生、監
視器監控，得以共見共聞，眾目睽睽之下，上訴人無從在此對蕭
○益強迫簽署和解書，足證並無妨害自由犯行，原判決對此未敘
明不採之理由，自屬不備理由。(六)原審九十九年七月二十八日審
判期日訊問被告，係以拷貝起訴書唸經方式一次對全部被告為訊
問，致上訴人無從回答，且各被告所涉事實不同，原審並未分別
訊問，剝奪人民憲法所保障辯明權之正當行使，訴訟程序顯然違
法云云。惟查原判決依憑證人邵○○、蕭○益、邵○○、蕭○道
之證言，扣案協議和解書、切結書及空白本票等證據資料，資以
認定上訴人有原判決事實欄所記載之犯罪事實，因而撤銷第一審
關於上訴人部分之科刑判決，改判論處上訴人共同犯剝奪他人行
動自由罪刑，已詳述其依憑之證據及認定之理由。並對於上訴人
矢口否認有何剝奪他人行動自由之犯行，辯稱：伊發現邵○○跟
蕭○益一起赤裸洗澡，只打蕭○益耳光，並電知李○○到邵○○
租屋處找伊，先帶邵○○回前鎮，李○○則留在該處跟蕭○益談
，之後李○○電話告知伊將蕭○益帶到釣蝦場，伊也到釣蝦場找
李○○，在釣蝦場由伊、李○○、黃○○與蕭○益及蕭○益友人
談判云云。經綜合調查證據之結果，認不可採，已在判決內詳予
指駁，所為論述，核與卷證資料相符，從形式上觀察，並無違背
法令之情形。按認事採證、證據之取捨及證據證明力之判斷，俱
屬事實審法院之職權，苟無違背證據法則，自不能指為違法。上
訴人於原審爭執蕭○益於警詢時陳述之證據能力，惟原判決並未
採為論罪之證據，蕭○益於第一審審理時業經具結後證述，並行
交互詰問（見第一審九十九年一月十二日審判筆錄），其於審判
時之陳述，自有證據能力，原判決採為論罪之依據，並不違法。
又原判決關於上訴人犯剝奪他人行動自由罪部分，並未引用蕭○
道之證言論罪，亦無採證違法可言。又刑法第五十五條規定一行
為觸犯數罪名之想像競合犯，係指行為人以一個意思決定發為一
個行為，而侵害數個相同或不同之法益，具備數個犯罪構成要件
，成立數個罪名之謂。上訴人先強押蕭○益坐上自小客車，剝奪
其行動自由罪後，再駛往高雄市○○區○○路、○○路附近某釣
蝦場，對其實行恐嚇取財行為，所犯剝奪他人行動自由罪與恐嚇
取財未遂罪間，依上揭說明，難認係一行為所犯，原判決認第一
審依想像競合犯之規定從一重論以恐嚇取財未遂罪，尚有未妥，
因而撤銷第一審判決，改判認上訴人所犯二罪犯意各別，行為互
殊，予以分論併罰，並無適用法則不當之違法情形。又原判決既
因第一審判決適用法條不當而撤銷之，雖經定執行刑結果，諭知
較重於第一審判決之刑，亦無違反刑事訴訟法第三百七十條禁止
不利益變更原則之規定。又蕭○益於第一審所證其於九十八年五
月十四日遭上訴人等人毆打、剝奪行動自由、恐嚇取財、被迫簽
立願賠新台幣（下同）一百五十萬元之協議和解書及上訴人於同
年月二十日夥同其他不知情之被告前往其住處索債等被害經過情
形，如何堪以採信，詹○○於第一審所稱：和解書是蕭○益與黃
○○協調後書寫，上訴人要將蕭○益送警局，蕭○益不要云云，
如何係因詹○○為避免捲入本件恐嚇取財等刑案，復考量來自上
訴人在場之壓力，不想惹事生非所為不實陳述，如何難執為有利
於上訴人有利之認定，原判決已在理由內逐一論斷綦詳，經核所
為論敘均與卷內證據資料相符，從形式上觀察並無認定事實不依
證據或有何採證違背經驗法則、論理法則等違法情形存在。又第
一審向○○及○○二分局函查結果，雖經函覆並無在九十八年五
月十五日、十六日受理蕭○益之報案紀錄，惟原審依憑邵○○、
蕭○益、邵○興、蕭○道之證言，扣案協議和解書、切結書及空
白本票等證據資料，既足以認定上訴人犯行，則蕭○益何時報警
，或縱未於案發當日即時報警，均不能以此即認定其指證為不實
，因尚不足以動搖原判決認定犯罪事實之基礎，於判決自不生影
響，依刑事訴訟法第三百八十條規定，尚難據為適法之第三審上
訴理由。另上訴人於原審固提出○○○釣蝦場部落格網頁及相片
等，欲證明該處係開放空間，難以遂行本件犯行，惟本件依蕭○
益所證，上訴人係將其押至釣蝦場之包廂內，對其毆打及逼迫簽
署和解書，他人是否得以共見共聞，不無疑問，況本件事證已明
確，原判決雖未就此加以說明，對於判決之本旨並無影響，不能
指有理由不備之違法。再依原審審判筆錄，原審在調查證據完畢
後，已就上訴人被訴事實訊問上訴人，上訴人並答稱：「冤枉，
不是事實，我只有打他耳光，我就帶邵○○回他的奶奶家，本來
要送蕭○益去警局，蕭○益說不要，所以自己提出賠償的」等語
（見原審九十九年七月二十八日審判筆錄），所踐行之訴訟程序
於法並無不合，核無上訴意旨所指之違法。上訴意旨，核係對原
審取捨證據與自由判斷證據證明力之職權行使及原判決理由已經
說明之事項，或就與犯罪構成事實無關之枝節問題，或就不影響
於判決本旨事項再為事實上之爭辯，徒以自己之說詞，泛指其為
違法，並為單純事實上之爭執，皆非適法之第三審上訴理由，其
上訴違背法律上之程式，應予駁回。
二、恐嚇取財未遂部分：
按犯刑法第三百四十六條之恐嚇取財罪之案件，經第二審判決者
，不得上訴於第三審法院，刑事訴訟法第三百七十六條第六款定
有明文。本件上訴人所犯恐嚇取財未遂罪部分，原審認係犯刑法
第三百四十六條第三項、第一項之罪，核屬刑事訴訟法第三百七
十六條第六款之案件。依上開說明，既經第二審判決，自不得上
訴於第三審法院，上訴人就此部分竟復提起上訴，顯為法律所不
准許，應併予駁回。
據上論結，應依刑事訴訟法第三百九十五條前段，判決如主文。
中    華    民    國  一○○  年   十一   月  二十四  日
                      最高法院刑事第十一庭
                          審判長法官  黃  正  興  
                                法官  許  錦  印  
                                法官  林  瑞  斌  
                                法官  陳  春  秋  
                                法官  謝  靜  恒  
本件正本證明與原本無異
                                      書  記  官  
中    華    民    國  一○○  年   十二   月    一    日
                                                      Ｅ